臺灣高雄地方法院民事判決　　　　　　　 94年度訴字第117號
原　　　告　甲○○
訴訟代理人　林春華律師
被　　　告　丙○○○
訴訟代理人　乙○○
當事人間拆屋還地事件，本院於民國94年6月1日言詞辯論終結，
判決如下：
    主  文
被告應將坐落於高雄縣燕巢鄉○○○段地號一一○之一地號土地
上，如附圖所示面積一百一十二點四七平方公尺之鐵皮造地上物
，即高雄縣燕巢鄉○○○段五六○建號地上物拆除後，將土地交
還原告。
訴訟費用由被告負擔。
本判決於原告以新台幣柒萬貳仟元供擔保後，得假執行。
    事  實  及  理  由
一、原告主張：被告所有如附圖所示面積112.47平方公尺之未保
    存登記鐵皮屋（即高雄縣燕巢鄉○○○段560 建號建物，下
    稱系爭建物），係全部坐落於原告所有之高雄縣燕巢鄉○○
    ○段地號110 之1 地號土地（下稱系爭土地）上，然被告占
    有系爭土地並無任何正當權源，爰依民法第767 條所有物返
    還請求權之法律關係請求拆屋還地等語，並聲明求為命：(一)
    被告拆除系爭建物，將土地返還。(二)准供擔保宣告假執行之
    判決。
二、被告則以：其為系爭建物所有權人，係本於所有權使用該建
    物；又已於民國92年2 月間，將系爭建物出租予不詳姓名綽
    號「李仔」之男子，租期為10年，租金每月5000元，並非無
    權占有等語置辯；及聲明請求駁回原告之訴。
三、原告主張被告所有系爭建物全部坐落於原告所有系爭土地等
    情，業據提出系爭土地之土地所有權狀、土地登記謄本影本
    各1 件、照片2 張（見院(一)卷第7 、9 、48頁）為證；且經
    本院民事執行處會同高雄縣岡山地政事務所人員到場履勘屬
    實，製有建物測量成果圖，並有系爭建物登記謄本（見院(二)
    卷第13、15頁）在卷可稽，復為被告所不爭，堪信為真實。
四、另原告主張被告係無權占有系爭土地，被告則執前詞置辯。
    是以，本件爭點在於：被告是否屬於無權占有？茲分述如下
    ：
  (一)被告雖抗辯自92年2 月起，即將系爭建物出租予訴外人「李
    仔」，被告為間接占有人云云。然查，系爭建物現是否出租
    他人，對於被告占有系爭土地是否具有合法權源，並無影響
    。又被告對於承租人「李仔」之真實姓名、住居所全然不知
    ，復無法聯絡其到庭，亦無法提供系爭建物租約供法院核對
    ，業經被告於本院94年4 月12日、同年月29日準備程序陳述
    明確（見院(一)卷第41、42、66頁）；且被告對於本院詢問系
    爭建物使用現狀時答稱：現無人居住其中，但我有時候還是
    會回去拿我留在該屋中的物品等語；參以訴外人即被告前夫
    陳政南於本院92年度執字第39875 號強制執行事件，92年11
    月28日查封時，亦稱系爭建物係供自住使用等語，顯見被告
    乃系爭建物之直接占有人，堪予認定；其辯稱系爭建物自92
    年2 月起即出租他人云云，並非屬實。
  (二)按所謂無權占有，即無占有之正當權源，而仍占有其物之謂
    ，無論是自始無權占有或原屬有權占有，其後喪失占有之權
    源者均屬之。經查，被告抗辯其為系爭建物之所有權人，雖
    為原告所不爭執，堪認為真實；然所有權人行使權利須於法
    令限制範圍內，並不得妨害他人合法權利；而系爭建物乃坐
    落於原告所有土地上，且兩造間從未有租賃、借貸等可使被
    告取得合法占有權源之法律關係存在，被告復無法提出占有
    系爭土地有何正當權源，則被告占有系爭土地，自屬無權占
    有；亦即，被告雖得本於所有權人地位對於系爭建物為自由
    使用收益，然不得據此作為其占有系爭土地之合法權源。
五、綜上所述，被告並無任何權源而仍占有系爭土地，已如前述
    ，則原告依民法第767 條所有物返還請求權之法律關係，請
    求被告應將坐落高雄縣燕巢鄉○○○段地號110 之1 地號土
    地上，如附圖所示面積112.47平方公尺之鐵皮造地上物拆除
    後，將土地交還原告，即屬有據，應予准許。
六、原告陳明願供擔保聲請宣告假執行，核與法律規定相符，爰
    酌定相當之擔保金額宣告之。
七、據上論結：本件原告之訴為有理由，依民事訴訟法第78條、
    第390條第2項，判決如主文。
中　　華　　民　　國　　94　　年　　6 　　月　　15　　日
                民事第一庭審判長  法　    官　沈建興
                                  法　    官　林玉心
                                  法　    官　洪珮婷
上為正本，係照原本做成。
如不服本判決，應於送達後20日內，向本院提出上訴狀並表明上
訴理由，如於本判決宣示後送達前提起上訴者，應於判決送達後
10日內補提上訴理由書（須附繕本）。
中　　華　　民　　國　　94　　年　　6 　　月　　15　　日
                                  法院書記官  鍾淑美
